【裁判字號】    98,交聲,1094
【裁判日期】    980909
【裁判案由】    違反道路交通管理處罰條例聲明異議
【裁判全文】
臺灣桃園地方法院交通事件裁定      98年度交聲字第1094號
原處分機關  交通部公路總局新竹區監理所中壢監理站
異  議  人
即受處分人  甲○○
上列受處分人因違反道路交通管理處罰條例案件，對於原處分機
關中華民國98年4 月16日所為之處分（原處分案號：壢監裁字第
裁53-DB0000000號）聲明異議，本院裁定如下：
    主  文
原處分撤銷。
甲○○不罰。
    理  由
一、原處分意旨略以：異議人即受處分人（下稱異議人）於民國
    98年2 月11日17時12分許，駕駛車號798-RU號自用一般大貨
    車，行經桃園縣平鎮市○○路○ 段255 號前，因駕車肇事致
    人受傷而逃逸，為桃園縣政府警察局平鎮分局於同年月12日
    填掣桃警局交字第DB0000000 號舉發違反道路交通管理事件
    通知單（下稱舉發單）舉發，嗣異議人到案提出陳述，仍認
    其有前揭違規行為，乃依道路交通管理處罰條例第62條第4
    項及第67條之規定，裁處異議人罰鍰新臺幣（下同）6,000
    元及吊銷駕駛執照，1 年內禁考。
二、聲明異議意旨略以：異議人否認有前開駕車肇事致人受傷而
    逃逸違規行為，辯稱伊所涉駕駛動力交通工具肇事，致人受
    傷而逃逸行為，業經臺灣桃園地方法院檢察署檢察官以98年
    度偵字第5294號為不起訴處分，因而認定原處分機關所為之
    處分顯有錯誤，為此請求撤銷原處分。
三、按認定犯罪事實所憑之證據，雖不以直接證據為限，間接證
    據亦包括在內。然而無論直接證據或間接證據，其得為訴訟
    上之證明者，須於通常一般之人均不致有所懷疑，而得確信
    其為真實之程度者，始得據為有罪之認定。倘其證明尚未達
    此一程度，而有合理之懷疑存在，而無從使事實審法院得有
    罪之確信時，即應由法院為諭知被告無罪之判決（最高法院
    76年台上字第4986號判例參照）。又法院受理交通事件，準
    用刑事訴訟法之規定，道路交通管理處罰條例第89條前段定
    有明文，是以法院審理行為人違反道路交通管理處罰條例案
    件時，當有其適用。從而法院於審理行為人違反道路交通管
    理處罰條例案件，如就原處分機關所認定之行為人違規事實
    仍有合理之懷疑，而無法確信行為人確有該當於道路交通管
    理處罰條例各該處罰條文之構成要件事實時，此際即應依訴
    訟法上之待證事實「倘有懷疑，則從被告之利益作解釋」之
    證據法則，作為受處分人有利之認定。
四、經查：
  (一)異議人於於民國98年2 月11日某時，駕駛車牌號碼798-RU號
    自用大貨車，沿桃園縣平鎮市○○路○ 段由中壢往金陵路6
    段方向方向行駛。於同日17時5 分許，行經桃園縣平鎮市○
    ○路○ 段255 號前即福龍路與金陵路交岔路口時，欲左轉沿
    金陵路往大溪方向直行，與對向傅敏師騎乘車牌號碼8FV-30
    2 號重型機車，沿福龍路往金陵路5 段方向駛來，兩車遂於
    該路口發生碰撞。嗣經傅敏師報警後，警方乃以異議人肇事
    致人受傷逃逸為由開單舉發，交通部公路總局新竹區監理所
    中壢監理站於同年4 月16日以壢監裁字第裁53-DB0000000號
    裁決書裁處異議人罰鍰6,000 元並吊銷駕駛執照，1 年內禁
    考等情，業經異議人於異議狀上載明，並有舉發單及裁決書
    各1 份在卷可證。
  (二)異議人因上開車禍案件，經警方以異議人涉犯刑事肇事逃逸
    罪嫌移送臺灣桃園地方法院檢察署檢察官偵查，同署檢察官
    傳訊傅敏師作證，依證人傅敏師證稱：「…對方有下車問我
    有怎麼樣，我當時回答說我沒事，因為過程很突然，所以我
    有一點驚嚇，我請他幫我把車扶起來，我檢查我的傷勢，對
    方把我的車牽起來問我有沒有事，我說沒事他就走了。」、
    「因為我當時沒有感覺到痛，所以我跟被告說沒事，我沒有
    跟被告說你可以走了，是他自己離開。」、「…被告有下車
    詢問我的狀況。」等語（見臺灣桃園地方法院檢察署98 年
    度偵字第5294號偵查卷第35頁），認異議人刑事肇事逃逸罪
    嫌不足而不起訴處分，有臺灣桃園地方法院檢察署檢察官98
    年度偵字第5294號不起訴處分書在卷可查，復經本院調閱該
    案全卷核閱無誤，堪認異議人於車禍時，對於是否造成對方
    受傷認知不清，依上開說明，縱異議人於車禍後未待警方或
    救護人員到場，亦與肇事逃逸之構成要件有間。
五、綜上所述，異議人所稱尚非無據，此外，復查無其他積極證
    據足以證明異議人有原處分機關所認定前開違規行為之故意
    或過失，自應作對異議人有利之認定。原處分機關不察，遽
    對異議人為前開裁決，即難認為允當，應認異議人之異議為
    有理由，由本院將原處分撤銷，改諭知異議人不罰，以資適
    法。
據上論斷，應依道路交通案件處理辦法第20條前段，裁定如主文
。
中    華    民    國    98    年    9     月    9     日
                      臺灣桃園地方法院交通法庭
                            法  官  柯姿佐
以上正本證明與原本無異。
如不服本裁定，應於裁定送達後5 日內向本院提出抗告狀。
                            書記官  王明玉
中    華    民    國    98    年    9     月    10    日


司法院資訊處製作；財團法人民間司法改革基金會備份。
